【裁判字號】    89,上易,22
【裁判日期】    890517
【裁判案由】    傷害
【裁判全文】
臺灣高等法院高雄分院刑事判決                      八十九年度上易字第二二號
    上  訴  人  台灣屏東地方法院檢察署檢察官
    被      告  乙○○
    選任辯護人  葉銘進
                郭家駿  律師
右上訴人因被告傷害案件，不服台灣屏東地方法院八十八年度易字第九九二號中華民
國八十八年十月二十二日第一審判決（起訴案號：台灣屏東地方法院檢察署八十八年
度偵字第二四三四號），提起上訴，本院判決如左：
    主  文
上訴駁回。
    理  由
一、檢察官聲請以簡易判決處刑，即起訴意旨略以：乙○○於民國（下同）八十七年
    十二月十五日七時許，於屏東縣東港鎮○○里○○路二十七號前路上，與丙○○
    發生口角，雙方互相拉扯，乙○○乃基於傷害之故意，毆打丙○○臉部及胸部，
    並繼而咬抮丙○○手指，致丙○○左顏面打撲傷、左胸挫傷紅腫、右拇指咬傷。
    經丙○○提出告訴。認係犯刑法第二百七十七條第一項之罪嫌等語。
二、本件原檢察官聲請以簡易處刑，原審法院認不宜，經依通常程序審理，先此敘明
    。
三、公訴人認被告犯傷害罪，係以被告乙○○否認犯行，其所辯是告訴人躲在那裡偷
    襲，為不可採，被告並不否認八十七年十二月十五日七時雙方曾在屏東縣東港鎮
    ○○里○○路二十七號前相遇，僅否認其有傷害告訴人丙○○，而雙方均互有受
    傷，此有雙方之驗傷診斷書附卷足稽，足證雙方確有互毆之事實，等情為其論據
    。訊據被告堅決否認有右揭傷害之犯行，辯稱：其只是於丙○○持木棍傷害被告
    時所為之甲當防衛，並無打他之意思等語。
四、按被告行為不罰者，應諭知無罪之判決，刑事訴訟法第三百零一條第一項定有明
    文。又告訴人告訴，係以使被告受刑事訴追為目的，是其陳述是否與事實相符，
    仍應調查其他證據以資審認。被害人所述被害情形如無瑕疵可指，而就其他方面
    調查又與事實相符，則其供述未始不足據為判決之基礎（最高法院三十二年上字
    第五六五七號判例、五十二年台上字第一三００號判例參照）。
五、經查：
（一）本件告訴人於偵查中告訴被告傷害之經過：係於十二月十五日上午七時許，於
      案外人李枝財之宅前，被告與告訴人互相推擠拉扯而致告訴人受傷，又右姆指
      之傷勢係被告所咬傷等情（見八十八年四月二十日筆錄），觀之告訴人及被告
      分別提出之診斷書中告訴人傷勢係記載「左顏面打撲傷，左前胸挫傷，紅腫（
      二×一公分），右姆指咬傷齒痕（０．二公分×０．一公分）」，被告所提之
      診斷證明書則記載「頭部外傷、腦震盪、牙齦骨折、下頷牙齒斷三支，左前臂
      挫傷及瘀傷浮腫（六×六公分）及（四×四公分）胸部挫傷」則由告訴人、被
      告所受之傷勢比較以觀，被告顯較告訴人受傷為重，且被告併有頭部外傷，則
      是否如告訴人指述二人互相推擠拉扯即可致前揭傷害，即非無疑。告訴人具狀
      請求向蔡外科醫院函查其受傷之原因，本院循告訴人之請求，函詢蔡外科醫院
      ，查明其右姆指咬傷齒痕（０．二公分×０．一公分），與被告牙齦骨折、下
      頷牙齒斷三支之關係，據蔡外科醫院函述稱：「關於患者丙○○右拇指遭咬傷
      部份據查係屬表淺傷痕，未損傷皮下組織，亦未傷及指骨，依常理判斷如此表
      淺小齒痕不可能讓對方咬斷三支牙齒」。益徵告訴人「右姆指咬傷齒痕（０．
      二公分×０．一公分）」非被告「下頷牙齒斷三支」之結果。被告「下頷牙齒
      斷三支」乃係告訴人傷害之結果。告訴人之「右姆指咬傷齒痕（０．二公分×
      ０．一公分）」參諸蔡外科醫院前揭函述，應係另有原因，乃其臨訟自行構成
      ，被告受傷之情狀，且有泰安醫院病歷表一份在卷可稽，其內復有照片二幀可
      按，依照片顯示，下頷牙齒斷三支，應係告訴人加害之結果，益顯其加害行為
      之嚴重。
（二）又查：被告辯稱係告訴人先持木棍傷害騎乘於機車上之被告，致被告摔倒在地
      一節，業據告訴人於八十九年四月二十五日本院調查時稱，其非偷襲被告，乃
      係購買農葯之際，開啟車門時，見被告前來，以木棍甩向被告而毆擊之，此外
      被告提出在場人李江錦之錄音帶一捲為證，由錄音帶之內容可知告訴人當時係
      手持木棍傷害被告，被告被打倒在地一節，核與被告所提之診斷證明書內所載
      傷勢相符，益徵告訴人指述二人互相拉扯而致傷害情節與事實不符，則被告所
      辯較告訴人之指述為可採，且告訴人前揭傷害犯行亦經本院以八十八年潮簡字
      第一百五十二號判決丙○○有期徒刑五月確定在案。被告及告訴人原請求傳訊
      紀來勝及李江錦、林慶良，但紀來勝已死亡，李江錦及林慶良則各經被告及告
      訴人捨棄傳訊，且本院已得心証，爰不再予傳訊。
（三）據警員邱玉明於檢察官偵查時稱：（有無在八十七年十二月十五日看到乙○○
      被丙○○打的情形﹖）當天我去處理的時候，雙方（乙○○與丙○○）都有敘
      述被打，但我沒有看到打架的經過，後來他們二人都有去調解委員會調解。（
      後來現場有無發現木棍﹖）沒有發現木棍。（有無去派出所制作筆錄﹖）沒有
      ，因為雙方都沒有說要提出告訴，可能後來調解沒有成立。及証人陳榮木於本
      院調查時稱：「其為聯合報發行督導員，曾於八十七年十二月十三日向乙○○
      家問卷調查，約當晚八時許，遭乙○○責罵，並持木棍打說我是小偷，我向他
      說明我只是來推銷報紙，就走了，八十七年十二月十五日乙○○與丙○○在屏
      東縣東港鎮○○路二七號打架我未參與，其打架原因我知之，即八十七年十二
      月十三日晚上我被乙○○打罵後，我有去找我表哥丙○○，並向他說事情經過
      ，我表哥就帶我去乙○○家理論，乙○○一見到我們，就不罵三字經」云云，
      只能証明其發生本件傷害糾紛之遠因，不能執為有利或不利被告之証據。
（四）依上所述，可知告訴人既先持木棍傷害被告，則被告對於告訴人現行不法之傷
      害自得以防衛之，意思免於受傷害而予抵抗，復由前揭診斷證明書所載被告之
      傷勢顯較告訴人之傷勢為重以觀，告訴人之「左顏面打撲傷，左前胸挫傷，紅
      腫（二×一公分）」等微傷，縱係被告受告訴人以木棍攻擊時，反擊之結果，
      被告之防衛行為並非過當，刑法第二十三條第一款規定：「對於現在不法之侵
      害，而出於防衛自己或他人權利之行為，不罰」，則被告此一甲當防衛之行為
      應屬不罰。
（五）綜上所述，告訴人之指述既有可議，且被告之行為既經認定為甲當防衛，爰為
      被告無罪之諭知。
六、原審為被告無罪之諭知，經核尚無不合，檢察官循告訴人丙○○具狀請求上訴，
    略以：被告倒地後告訴人已停止對被告侵害，被告竟以暴力報復，難認係對現時
    不法之侵害所為之防衛行為。又被告苟確係甲當防衛，何以告訴人會被牙齒咬傷
    ，顯然被告以牙齒咬傷告訴人，絕非屬於「防衛行為」等語。並無可取，為無理
    由，應予駁回。
據上論斷，應依刑事訴訟法第三百六十八條，判決如主文。
本案經檢察官劉翼謀到庭執行職務。
中    華    民    國        八十九      年      五      月     十七     日
                              臺灣高等法院高雄分院刑事第四庭
                                  審判長法官  莊  鎮
                                        法官  陳吉雄
                                        法官  陳啟造
右甲本證明與原本無異。
不得上訴。
                                      書記官  劉金萍
中    華    民    國        八十九      年      五      月     十九     日
                                                                      Ｈ


司法院資訊處製作；財團法人民間司法改革基金會備份。
